【裁判字號】    99,再抗,25
【裁判日期】    990914
【裁判案由】    停止執行
【裁判全文】
臺灣高等法院民事裁定                  99年度再抗字第25號
聲  請  人  乙○○
上列聲請人因與相對人甲○○○間停止執行事件，對於中華民國
99年5 月31日本院99年度抗字第639 號確定裁定聲請再審，本院
裁定如下：
    主      文
再審之聲請駁回。
再審聲請費用由聲請人負擔。
    理      由
一、聲請人聲請意旨略以：伊於民國（下同）99年4 月16日依原
    法院99年度聲字第78號裁定，向原法院提存所提存新台幣（
    下同）580,860 元為相對人供擔保後，原法院99年度司執字
    第2639號強制執行事件（下稱系爭執行事件）於原法院99年
    度訴字第601 號債務人異議之訴事件（下稱系爭債務人異議
    之訴事件）判決確定前暫予停止，依民事訴訟法第106 條準
    用第103 條規定，相對人與質權人具有同一之權利，則相對
    人對該准予停止執行之裁定提起抗告時，本院即應予以駁回
    ，乃本院99年度抗字第639 號確定裁定（下稱原確定裁定）
    竟以伊提起之債務人異議之訴，業經原法院判決駁回，即認
    本件無暫時停止之必要，而駁回伊停止執行之聲請，顯有違
    誤，爰依民事訴訟法第496 條第1 項第1 款規定，提起本件
    再審之聲請。聲明：(一)原判定廢棄。(二)請求另為台灣板橋地
    方法院99年度訴字第6O1 號債務人異議之訴案件確定前，同
    法院99年度司執字第2639號執行命令之執行程序應暫予停止
    之裁定。
二、按裁定已經確定，而有第496 條第1 項或第497 條之情形者
    ，得準用本編之規定，聲請再審，民事訴訟法第507 固定有
    明文。惟民事訴訟法第496 條第1 項第1 款所謂「適用法規
    顯有錯誤」，係指確定判決就事實審法院所確定之「事實」
    適用「法規」顯有錯誤而言。又事實審法院認定事實錯誤，
    調查證據欠周或判決不備理由，雖得於判決確定前據為提起
    上訴之理由，究與適用法規顯有錯誤有別，當事人不得據以
    提起再審之訴（最高法院63年台上字第880 號判例、64年台
    再字第140 號判例參照）。次按為免執行程序長期延宕，有
    損債權人之權益，故強制執行程序開始後，原則上不停止執
    行。於債務人提起再審之訴，法院因必要情形或依聲請定相
    當並確實之擔保，始得為停止強制執行之裁定，此觀強制執
    行第18條第1 項、第2 項規定即明。所謂必要情形，固由法
    院依職權裁量定之。然法院為此決定，應就再審之訴在法律
    上是否顯無理由，以及如不停止執行，將來是否難於回復執
    行前之狀態，及倘予停止執行，是否無法防止債務人濫行訴
    訟以拖延執行，致債權人之權利無法迅速實現等各種情形予
    以斟酌，以資平衡兼顧債務人及債權人雙方之利益。於債務
    人聲明願供擔保時，亦然。非謂債務人以提起再審之訴為由
    且聲明願供擔保而聲請停止強制執行程序時，法院須一律予
    以准許（最高法院98年度台抗字第375 號、同院98年度台抗
    字第868 號、同院99年度台抗字第126 號裁定參照）。
三、查，聲請人主張其為相對人提供擔保後，系爭執行事件於系
    爭債務人異議之訴事件判決確定前即「有」應暫予停止之必
    要，原確定裁定遽以未確定之系爭債務人異議之訴之判決結
    果，認系爭強制執行程序「無」停止之必要，違反強制執行
    法第18條之規定，有民事訴訟法第496條第1項第1款適用法
    規顯有錯誤之再審事由云云。惟依前揭說明，有無停止執行
    之必要情形係法院認定事實之職權，是抗告人主張原確定裁
    定「認定事實錯誤」，自非「適用法規顯有錯誤」，則其據
    此聲請再審，於法即有未合，應予駁回。
四、據上論結，本件再審之聲請為無理由，爰裁定如主文。
中    華    民    國    99    年    9     月    14    日
                    民事第十四庭
                        審判長法  官  林恩山
                              法  官  郭松濤
                              法  官  陳雅玲
正本係照原本作成。
不得抗告。
中    華    民    國    99    年    9     月    15    日
                              書記官  潘大鵬

司法院資訊處製作；財團法人民間司法改革基金會備份。
